【裁判字號】    98,上易,1514
【裁判日期】    981126
【裁判案由】    詐欺
【裁判全文】
臺灣高等法院臺中分院刑事判決        98年度上易字第1514號
上  訴  人
即  被  告  黃寶弘
上列上訴人因詐欺案件，不服臺灣臺中地方法院98年度易字第19
27號中華民國98年8月13日第一審判決（起訴案號：臺灣臺中地
方法院檢察署98年度偵字第3980號），提起上訴，本院判決如下
：
    主  文
上訴駁回。
黃寶弘緩刑貳年。
    理  由
一、本案經本院審理結果，認第一審判決認事用法及量刑均無不
    當，應予維持，並引用第一審判決書記載之事實、證據及理
    由（如附件）。
二、上訴人即被告黃寶弘不服原審判決而提起上訴，其上訴意旨
    略稱：伊所有之臺灣中小企業銀行豐原分行帳戶，原是前工
    作單位辦理作為支薪之用，伊相當珍惜，如非受詐術所惑，
    確信工作需要，豈會輕易交付他人，伊係單純求職，基於對
    社會的信任，對準雇主的信賴，未警覺遇到詐騙集團。又伊
    家境不裕，需自立更生幫忙家計，除了工作，尚以就學貸款
    方式於夜間部進修，力求上進，守法守紀，潔身自愛。這次
    求職時間，正逢國際金融海嘯，關廠裁員頻傳，失業率急速
    飆升，伊因工讀因素，一時失業，大環境惡劣，工作萬分難
    找，心情自是焦慮惶恐，遇有應徵機會都會盡量爭取，且還
    要忙於功課，因而無遐想及其他。此案詐騙集團逍遙法外，
    二名被害人各損失新臺幣2萬9999元，伊更是身心備受煎熬
    。伊所述一切完全真實，請秋毫明察還伊清白，爰提起上訴
    ，請求改判伊無罪云云。
三、經查，(一)被告於98年10月12日在本院準備程序中陳稱：「我
    有於97年11月20日下午8時許在國立臺中技術學院旁，將我
    臺灣中小企業銀行豐原分行000-00000000000號帳戶之存摺
    正本、提款卡及密碼，交給看起來約40歲左右，自稱康小姐
    的女子，我交付這些東西，是為了求職，當初是因為我去應
    徵機車快遞的工作，對方要我提供這些資料，我當初並沒有
    去過對方公司，對方是說工作時會使用到，是說要讓客戶將
    貨款存進我的帳戶裡，再由公司自行將貨款領出，並也要我
    提供密碼以供公司提領款項」、「（問：你之前工作經歷為
    何？）洗車、加油站，我約18、9歲就開始打工了，之前工
    作並沒有要我交付這些存摺等東西」等語（參本院卷第25-2
    6頁背面筆錄）。足徵被告此次應徵工作情形與其之前多次
    打工經驗有異，且對方如此要求，與一般公司深懼員工侵吞
    款項而不可能如此作法有違，被告應可輕易辨別其中有詐，
    卻仍將前揭存摺等物交給陌生的對方。(二)被告在本院前揭準
    備程序中另稱：「對方有說到同月底會通知我去上班，但到
    了月底，對方沒有給我消息，我才打電話給對方，但電話不
    通，我才發現有問題」等語（參本院卷第25頁背面筆錄），
    亦即被告於97年11月20日交付前揭存摺等物給對方，是因為
    認同對方欲使用其帳戶之要求，且至97年11月底還沒發現對
    方有問題前，其意思並未改變，顯見其於該段時間，確實有
    容任對方使用前揭提款卡（含密碼）等物之意。(三)有了提款
    卡及密碼即可提領款項，此為眾所週知之事，被告自不可能
    不知，被告將其前揭存摺等物交給連公司都不知在何處的對
    方使用，自可預見無任何信賴基礎之陌生人，可能隨意利用
    該提款卡為不法之提款行為。(四)按到金融機構開戶申請存摺
    、提款卡，並無何特別資格之限制，故一般人須正常使用存
    摺、提款卡時，均係自己到金融機構申請，以確保己身之財
    產，若捨此途而向他人蒐集金融帳戶使用，自屬可疑，況近
    來不法集團使用他人帳戶作為指示被害人匯款工具之犯罪類
    型層出不窮，經媒體廣為報導，已成眾所週知之事，被告亦
    自承曾經聽過詐騙集團會向遊民購買帳戶，當作詐騙的工具
    （參本院卷第26頁筆錄），而被告雖可能無法確知取得其前
    揭存摺等物之人將如何利用，然其應可預見刻意使用別人存
    摺、提款卡者，必作非法之途，詐欺取財當然是最有可能之
    事，卻仍將前揭帳戶之存摺等物交給該陌生自稱「康小姐」
    之人，且該帳戶果然被用為詐欺取財之工具，其容任他人利
    用該帳戶詐欺取財之行為，已符合預見其發生而其發生並不
    違背其本意之間接故意（不確定故意）之情形。綜上，原審
    以被告所為符合刑法幫助詐欺取財罪之構成要件，而予論罪
    科刑，並無不合。被告猶執前揭辯詞提起上訴，否認犯罪，
    為無理由，應予駁回。
四、次查，被告目前以就學貸款之方式在國立臺中技術學院進修
    部二專讀書，此有被告提出之臺灣銀行股份有限公司就學貸
    款撥款通知書及學生證在卷可稽（參本院卷第10、39-40頁
    ），可見其仍有上進之心，且經濟確屬困難，其應係因急於
    找工作一時失慮而為本犯行。本院爰審酌其未曾受有期徒刑
    以上刑之宣告，此有臺灣高等法院被告前案紀錄表在卷可佐
    ，其半工半讀之辛苦努力情境，並參以被害人林雅柔於檢察
    官偵訊中表示不欲對被告提出告訴（參第3980號偵字卷第7
    頁筆錄）等情，認被告經此次偵、審教訓後，當知所警惕，
    信無再犯之虞，所宣告之刑以暫不執行為適當，而併予宣告
    緩刑2年，以啟自新。
據上論斷，應依刑事訴訟法第373條、第368條，刑法第74條第1
項第1款，判決如主文。
本案經檢察官吳文忠到庭執行職務。
中    華    民    國    98    年    11    月    26    日
                  刑事第七庭    審判長法  官 林 榮 龍
                                      法  官 張 惠 立
                                      法  官 鄭 永 裕
以上正本證明與原本無異。
不得上訴。
                                      書記官  瑞 芳
中    華    民    國    98    年    11    月    26    日

司法院資訊處製作；財團法人民間司法改革基金會備份。
